臺灣桃園地方法院民事裁定
111年度消債更字第76號
聲  請  人  
即債務人    趙予瞳即趙予瑄即趙美鈴

代  理  人  陳夢麟(法扶律師)
上列當事人因消費者債務清理事件聲請更生，本院裁定如下：
    主  文
一、債務人趙予瞳即趙予瑄即趙美鈴自民國一百一十一年四月十
    五日下午四時起開始更生程序。
二、命司法事務官進行本件更生程序。
    理  由
一、按債務人不能清償債務或有不能清償之虞者，得依本條例所
    定更生或清算程序，清理其債務；債務人無擔保或無優先權
    之本金及利息債務總額未逾新臺幣（下同）1,200萬元者，
    於法院裁定開始清算程序或宣告破產前，得向法院聲請更生
    ，民國107年12月26日修正並公布施行之消費者債務清理條
    例（下稱消債條例）第3條、第42條第1項分別定有明文。次
    按債務人對於金融機構負債務者，在聲請更生或清算前，應
    向最大債權金融機構請求協商債務清償方案，或向其住、居
    所地之法院或鄉、鎮、市、區調解委員會聲請債務清理之調
    解；債務人為前項請求或聲請，應以書面為之，並提出財產
    及收入狀況說明書、債權人及債務人清冊，及按債權人之人
    數提出繕本或影本。協商或調解成立者，債務人不得聲請更
    生或清算。但因不可歸責於己之事由，致履行有困難者，不
    在此限；又自債務人提出協商請求之翌日起逾30日不開始協
    商，或自開始協商之翌日起逾90日協商不成立，債務人得逕
    向法院聲請更生或清算，復為消債條例第151條第1項、第2
    項、第7項及第153條所明定。再按法院開始更生程序之裁定
    ，應載明其年、月、日、時，並即時發生效力；法院裁定開
    始更生或清算程序後，得命司法事務官進行更生或清算程序
    ；必要時，得選任律師、會計師或其他適當之自然人或法人
    一人為監督人或管理人，消債條例第45條第1項、第16條第1
    項分別定有明文。
二、聲請意旨略以：聲請人即債務人趙予瞳即趙予瑄即趙美鈴前
    積欠金融機構債務無法清償，於110年11月4日聲請消費者債
    務清理法院前置調解，並於110年12月8日經司法事務官開具
    調解不成立證明書，又聲請人主張其無擔保或無優先權之債
    務總額為104萬5,970元，未逾1,200萬元，且未經法院裁定
    開始清算程序或宣告破產，爰聲請裁定准予更生等語。
三、經查：
  ㈠本條例所稱消費者，指5年內未從事營業活動或從事小規模營
    業活動之自然人；前項小規模營業指營業額平均每月20萬元
    以下者，消債條例第2條第1、2項定有明文。又消債條例第2
    條第1項所稱5年內從事小規模營業活動，係指自聲請更生或
    清算前1日回溯5年內，有反覆從事銷售貨物、提供勞務或其
    他相類行為，以獲取代價之社會活動，依其5年內營業總額
    除以實際經營月數之計算結果，其平均營業額為每月20萬元
    以下者而言，例如：平均月營業額未逾20萬元之計程車司機
    、小商販等即屬之（參照辦理消費者債務清理事件應行注意
    事項第1點）。經查，參以聲請人勞工保險被保險人投保資
    料表及國稅局綜合所得稅各類所得資料清單，可知聲請人於
    聲請更生前，均投保在民間公司，且無從事小額營業活動，
    自得依消債條例聲請更生，合先敘明。
  ㈡又聲請人以其有不能清償債務情事，向本院聲請債務清理前
    置調解，經本院以110年度司消債調字第512號調解事件受理
    在案，嗣經本院司法事務官於110年12月8日開立調解不成立
    證明書等情，業經本院依職權調取上開調解案卷查明無訛，
    是聲請人確已依消債條例第151條第1項、第153之1第1項之
    規定，於聲請更生前聲請法院調解，本院自得斟酌該調解案
    卷中所提出之資料及調查之證據，再綜合聲請人目前全部收
    支及財產狀況，評估是否已達不能維持最低生活條件，而有
    「不能清償債務或有不能清償之虞」之情形。
四、經查，本院司法事務官前於調解程序中，函詢全體債權人陳
    報債權及提供聲請人還款方案結果，最大債權人遠東國際商
    業銀行股份有限公司陳報其債權金額為105萬6,685元，並陳
    報縱然以還款總額48萬6,000元，180期、利率0％，每月清償
    2,700元之還款方案，聲請人亦陳稱無法負擔，且聲請人尚
    欠民間公司之債務，本件應無調解成立之可能。另凱基商業
    銀行股份有限公司陳報其債權總額為34萬3,518元、中國信
    託商業銀行股份有限公司陳報其債權總額為89萬128元、仲
    信資融股份有限公司陳報其債權總額20萬5,788元，另據遠
    東銀行所陳報之前置調解金融機構無擔保債務還款分配表，
    可知聲請人金融機構之債權總額為265萬3,054元，總計已陳
    報之債權總額為285萬8,842元，未逾1,200萬元，惟因聲請
    人陳報其與最大債權人無成立調解之可能，遂請求逕發調解
    不成立證明書，致雙方調解不成立等情，業經本院調閱上開
    調解卷宗查明無訛，堪認聲請人本件之聲請已踐行前開法條
    之前置調解程序規定。
五、次查，依聲請人所提出財產及收入狀況說明書、全國財產稅
    總歸戶財產查詢清單及兆豐產物保險公司之回函（參調解卷
    第9、18頁，本院卷第79頁），顯示聲請人名下僅有一份兆
    豐產物保險公司之一年期疫苗接種保障保險，並無保單準備
    金及解約金，此外並無其他任何財產。另收入來源部分，聲
    請人聲請更生前二年期間，係自108年11月4日起至110年11
    月3日止，故以108年11月起至110年10月止之所得為計算。
    據聲請人所提出108、109年度綜合所得稅各類所得資料清單
    所示，聲請人於108年薪資所得總計為27萬6,000元、109年
    薪資所得總計28萬5,600元。惟聲請人陳報其於108年11月起
    迄今，係於服飾店工作，每月約為2萬5,000元，故認聲請人
    於108年11月起至110年10月止，薪資所得總計60萬元計算【
    2萬5,000元×24月＝60萬元】。又聲請人每月領有租屋補助4,
    000元，總計領有9萬6,000元。另於110年6月間領有急難紓
    困專案金2萬元，是聲請人聲請更生前二年之所得收入總計
    為71萬6,000元（60萬元＋9萬6,000元＋2萬元＝71萬6,000元）
    。另聲請更生後，聲請人陳報其仍於服飾店工作，每月薪資
    所得約為2萬5,000元，並提出收入切結書在卷可稽(參調解
    卷第25頁)，另聲請人每月領有租屋補助4,000元，總計每月
    收入所得為2萬9,000元(2萬5,000元＋4,000元＝2萬9,000元)
    ，認應以每月2萬9,000元為聲請人聲請更生後每月可處分之
    所得收入計算。
六、另按「（第1項）債務人必要生活費用，以最近一年衛生福
    利部或直轄市政府所公告當地區每人每月最低生活費1.2倍
    定之。（第2項）受扶養者之必要生活費用，準用第1項規定
    計算基準數額，並依債務人依法應負擔扶養義務之比例認定
    之。（第3項）前二項情形，債務人釋明更生期間無須負擔
    必要生活費用一部或全部者，於該範圍內，不受最低數額限
    制；債務人證明確有必要支出者，不受最高數額及應負擔比
    例之限制」，此為消債條例第64條之2所明定。是查，聲請
    人主張其每月必要生活支出總額為1萬8,337元(包含房租費
    用6,500元、膳食費6,000元、國民年金1,042元、健保費1,6
    52元、電話費1,002元、水電費1,000元及生活雜支等支出)
    ，另有父母親扶養費分別2,000元、子女扶養費8,000元。衡
    諸衛生福利部所公布108年度之平均每人每月生活之最低生
    活費1萬4,578元之1.2倍為1萬7,493元、109、110、111年度
    之平均每人每月生活之最低生活費1萬5,281元之1.2倍為1萬
    8,337元。聲請人每月個人生活必要支出費用為1萬8,337元
    ，與衛生福利部所公布桃園市每月最低生活費用相當，故認
    聲請人每月生活必要支出費用為1萬8,337元，應屬合理。是
    認聲請人每月必要支出之費用為1萬8,337元。另父母親扶養
    費部分，經聲請人所提出其父母親財產所得資料，其父親名
    下有一不動產，然於108、109年均無收入所得資料，其母親
    於108年所得為1萬596元、109年所得則為8,759元，堪認均
    有受扶養之必要。本院審酌受扶養人，日常生活單純，故認
    以上開桃園市每月生活必要支出費用為1萬8,337元之70％(即
    1萬2,836元）為聲請人父母親每月之所需，又聲請人之父母
    親每月領有中低老人生活津貼3,879元，每年領有三節禮金
    總計6,000元，平均每月500元，故以每月8,457元（12,836
    元-3,879元-500=8,457元）計算其父母親每月之所需，再聲
    請人應與其兄弟姊妹共同負擔此部分，聲請人每月需負擔之
    扶養費為2,114元(8,457元/4），是聲請人主張其父母扶養
    費分別2,000元部分，應屬有理由。另子女扶養費部分，據
    聲請人所提出之戶籍謄本所示，聲請人之子為86年生，迄今
    已逾20歲，應無需聲請人繼續負擔扶養費用，又據聲請人所
    提出其子之所得資料，其子於109年薪資所得總計為5萬6,72
    2元，似有工作能力。惟聲請人陳報其子目前大四，亦在準
    備研究所，並無收入云云，然考量聲請人全體債權人之利益
    ，無法僅因其子個人之學業規劃，即剝奪全體債權人得受清
    償之數額，是認聲請人主張每月需負擔之子女扶養費，應屬
    無理由，不予列計。是聲請人每月生活必要支出費用為2萬2
    ,337元(1萬8,337元＋2,000元＋2,000元＝2萬2,337元)。
七、從而，聲請人以上開收入扣除必要支出後，每月尚有6,663
    元（2萬9,000元－2萬2,337元＝6,663元）可供清償債務，聲
    請人現年55歲（56年出生），距勞工強制退休年齡（65歲）
    尚約10年，審酌聲請人目前之收支狀況，至其退休時止，顯
    無法清償聲請人前揭所負之債務總額，考量聲請人所積欠債
    務之利息及違約金仍在增加中等情況，堪認聲請人之收入及
    財產狀況，有藉助更生制度調整其與債權人間權利義務關係
    之必要，自應許聲請人得藉由更生程序清理債務。
八、綜上所述，聲請人係消費者，已達不能清償債務之程度，經
    消費者債務清理調解不成立，而查無消債條例第6條第3項、
    第8條或第46條各款所定應駁回更生聲請之事由，則其聲請
    ，應屬有據，爰裁定准許，並依同條例第16條第1項規定，
    命司法事務官進行更生程序如主文。
九、本院裁定准許開始更生程序，俾使聲請人得以重建經濟生活
    ，惟本裁定不生使債務消滅之效力，須聲請人於更生程序中
    與債權人協定更生方案，並持續履行完畢後，始能依消債條
    例第73條之規定使全部債務均視為消滅，附此敘明。　　
　　
中　　華　　民　　國　　111 　年　　4 　　月　　15　　日
              民事第三庭      法　官　林靜梅
以上正本係照原本作成。
本裁定不得抗告。
本裁定業已於111年4月15日下午4時整公告。
中　　華　　民　　國　　111 　年　　4 　　月　　15　　日
  　                          書記官　劉寶霞